【裁判字號】    99,交聲,570
【裁判日期】    991130
【裁判案由】    違反道路交通管理處罰條例聲明異議
【裁判全文】
臺灣新竹地方法院交通事件裁定         99年度交聲字第570號
原處分機關    交通部公路總局新竹區監理所新竹市監理站
異  議  人
即受處分人    曾錦基
上列異議人因違反道路交通管理處罰條例案件，對於交通部公路
總局新竹區監理所新竹市監理站中華民國99年10月12日所為之竹
監新四字第裁51-DB0000000號違反道路交通管理事件裁決處分，
聲明異議，本院裁定如下：
       主  文
原處分撤銷。
曾錦基汽車駕駛人，行車速度，超過規定之最高時速六十公里以
上，處罰鍰新臺幣捌仟元，吊扣該汽車牌照個月，及接受道路
交通安全講習並記違規點數點。
       理  由
一、按異議人，不服第8 條主管機關所為之處罰，得於接到裁決
    書之翌日起20日內，向管轄地方法院聲明異議，又法院認為
    聲明異議有理由或聲明異議雖無理由而原處分不當或違法者
    ，應以裁定將原處分聲明異議部分撤銷，並自為裁定，道路
    交通管理處罰條例第 87條第1項、道路交通事件處理辦法第
    19條分別定有明文。次按，汽車駕駛人，駕駛汽車有行車速
    度，超過規定之最高時速60公里以上者，處新臺幣（下同）
    6,000元以上24,000元以下罰鍰，並吊扣該汽車牌照3個月及
    接受道路交通安全講習，又駕駛人有上開行為應併予記違規
    點數3點，道路交通管理處罰條例43條第1項第2款、第4款、
    第5項前段、第63條第1項第3款分別亦有明文。
二、原處分意旨略以：異議人於民國99年8月6日16時46分許，駕
    駛車牌號碼 5H-7835號自用小客車，行經桃園縣新屋鄉台61
    線（下稱台61線）北上車道56.3公里處時，因在速限時速50
    公里路段，經測時速 110公里，超速60公里以上未滿80公里
    ，為桃園縣政府警察局依據採證照片以異議人違反道路交通
    管理處罰條例第43條之規定，填掣桃警局交字第 DB0000000
    號違反道路交通管理事件通知單，逕行舉發異議人行車速度
    超過規定之最高時速60公里以上。嗣異議人向原處分機關提
    出申訴，由原處分機關函請原舉發單位調查，仍認其有前揭
    違規行為，而依道路交通管理處罰條例第43條第1項第2款、
    第4項規定（原處分漏載第5項前段），以竹監新四字第裁51
    -DB0000000號違反道路交通管理事件裁決書裁處異議人罰鍰
    8,000元，施以道路安全講習，並吊扣汽車牌照3個月。
三、聲明異議意旨略以：異議人陳稱台61線係快速公路，最高限
    速應為時速90公里，若僅於56.3公里路段將最高速限限制於
    時速50公里以下，將使人民措手不及，為此聲明不服，爰請
    求撤銷原處分等語。
四、經查：
(一)、異議人對於其駕駛車牌號碼 5H-7835號自用小客車於舉發時
    地有超速之情並不否認，有異議人聲明異議狀附卷可稽，復
    有舉發採證照片 1紙可佐，觀之該採證照片，顯示異議人於
    99年8月6日16時46分 4秒在台61線北向車道56.3公里處，該
    路段速限為時速50公里，而異議人所駕駛之上開自用小客車
    車速為時速 110公里，是異議人於舉發時地行車速度超過規
    定之最高時速60公里以上之事實，堪以認定。
(二)、至於異議人固辯稱係因該路段速限限制不當方有違規之舉云
    云。惟查，汽車行駛高速公路及快速公路，應依速限標誌指
    示，高速公路及快速公路交通管制規則第5條第1項前段定有
    明文，舉發路段明顯設有行車最高速限時速50公里之限速牌
    及測速警示標誌，此有違規路段限速標誌之設置照片 2張在
    卷可稽，而異議人係合法考領駕駛執照之人，對此交通規定
    應知之甚稔，故異議人本應依規定速限行駛，自不待言。又
    駕駛人駕駛車輛或行人在道路上，應遵守道路交通標誌、標
    線、號誌之指示、警告、禁制規定，並服從執行交通勤務之
    警察或依法令執行指揮交通及交通稽查任務人員之指揮，前
    項道路交通標誌、標線、號誌之指示、警告、禁制規定、樣
    式、標示方式、設置基準及設置地點等事項之規則，由交通
    部會同內政部定之，道路交通管理處罰條例第 4條定有明文
    。上開主管機關即依此法律之授權，於道路交通標誌標線號
    誌設置規則第 1條明定：「本規則依道路交通管理處罰條例
    第4條第2項規定訂定之」、第4條第1項：「標誌、標線、號
    誌之設置、養護及號誌之運轉，由主管機關依其管轄辦理之
    」。是以道路主管機關本得於法令授權範圍內，基於權責對
    於各項行政措施包括道路設計、交通號誌、標誌、標線之設
    置與更動等事項，為具體裁量、規劃，俾達到道路使用效能
    、維持交通秩序及保障道路使用人往來便利與安全之行政目
    的，除行政措施明顯違法外，法院無從審查行政機關基於裁
    量權限設置交通號誌及交通號誌運轉適當與否之問題，民眾
    如對行政機關之行政措施有所疑義，應依循行政救濟管道向
    相關權責機關反應，在此之前，人民仍有依法遵守之義務，
    斷無任由人民對於相關交通設施之不滿，自行否認交通號誌
    之效力，並據為免罰之理由。
五、綜上，異議人駕駛車牌號碼 5H-7835號自用一般小客車確有
    行車速度，超過規定之最高時速60公里以上之事實，是原處
    分機關依道路交通管理處罰條例第43條第1項第2款、第4 項
    規定及違反道路交通管理事件統一裁罰基準表之規定，裁處
    罰鍰8,000元，吊扣汽車牌照3個月，並施以道路安全講習，
    固非無見，惟原處分漏未依同條例第63條第1項第3款併予記
    違規點數 3點，難認允洽，是異議人之異議雖無理由，然原
    處分既有不當，自應由本院將原處分撤銷，依上述道路交通
    管理處罰條例第43條第1項第2款、第4項、第5項前段、第63
    條第1項第3款規定及違反道路交通管理事件統一裁罰基準表
    之規定，對異議人裁處如主文第2項所示，以茲適法。
六、應依道路交通事件處理辦法第19條，裁定如主文。
中    華    民    國    99    年    11    月    30    日
                  交通法庭法  官        楊數盈
以上正本證明與原本無異。
如不服本裁定，應於裁定送達後5日內向本院提出抗告狀。
中    華    民    國    99    年    11    月    30    日
                          書記官        陳麗麗

司法院資訊處製作；財團法人民間司法改革基金會備份。
